【裁判字號】    98,訴,53
【裁判日期】    980527
【裁判案由】    傷害
【裁判全文】
臺灣臺北地方法院刑事判決                98年度訴字第53號
公  訴  人  臺灣臺北地方法院檢察署檢察官
被      告  甲○○
指定辯護人  本院公設辯護人  丁○○
上列被告因傷害案件，經檢察官提起公訴（九十七年度偵字第二
０五六七號），本院判決如下：
    主  文
甲○○共同傷害人之身體，致重傷，處有期徒刑柒年。
    事  實
一、甲○○與乙○○（業經另案判決）及另一名真實姓名年籍不
    詳綽號「阿明」之成年男子，共同基於傷害之犯意聯絡，於
    民國九十五年八月六日上午七時四十分許，在臺北市大安區
    ○○○路四段二二號錢櫃ＫＴＶ前，皆手持隨地撿拾、不知
    何人所有之木棒，推由甲○○持木棒毆打戊○○，乙○○與
    「阿明」則持木棒毆打丙○○，其等客觀上均可預見人之頭
    臉、眼睛為脆弱之部位，衡情若持木棒朝他人頭臉、眼睛部
    位攻擊，將有毀敗其眼部視能之可能，竟仍由甲○○持續持
    木棒攻擊戊○○之頭臉部，使戊○○受有右側顏面多處骨折
    並顱底骨折、臉部多處撕裂傷、前胸鈍挫傷等傷害，並致嚴
    重減損右眼視能，右眼最佳矯正視力為顳側眼前六十公分可
    辨手動，其餘方位僅餘光覺之重傷害；丙○○則受有前胸、
    顏面及右上肢多處挫擦傷、左肩及左上肢挫傷及右肩擦傷之
    傷害。
二、案經戊○○、丙○○訴由臺北市政府警察局大安分局移送臺
    灣臺北地方法院檢察署檢察官偵查起訴。
    理  由
一、本案被告甲○○就證人戊○○、丙○○於檢察官偵訊、本院
    審理及本院另案審理時經過具結所為之證詞，以及扣案監視
    器光碟、翻拍照片、診斷證明書等均不爭執證據能力，故上
    開證據均得作為本案之證據，先予說明。
二、訊據被告甲○○固承認有於上述時、地與另案被告乙○○及
    綽號「阿明」之人共同持棍棒傷害告訴人二人，告訴人戊○○所受傷勢係其持棍毆打所造成之事實，但否認有何傷害致
    重傷害之犯意，辯稱：因當天稍早有與告訴人戊○○發生口
    角，唱完歌後又碰到，就想教訓他，沒有特意要攻擊告訴人
    戊○○頭部，以為告訴人戊○○只會受皮肉傷云云。經查：
(一)、告訴人戊○○於本院審理時以證人身分具結證稱：九十五年
    八月六日在忠孝東路錢櫃ＫＴＶ被打，大約早上八點，我跟
    朋友唱完歌，在樓下聊天，就有一群人過來打我，我朋友丙○○也有受傷，對方大約四、五人，拿木棍，幾乎每個人手
    上都有拿東西，他們從錢櫃ＫＴＶ旁邊的巷子過來，我那時
    眼睛餘光有看到有人過來，因為我是背對他們。他們看到我
    就先打我的頭，他們只打我的臉...，從頭到尾都是被打頭
    ，被打了幾下才倒地，倒地之後有繼續被打，可是他們打我
    一陣子我就沒有記憶，我昏過去了。被打之前不認識甲○○
    、乙○○，當天也沒有發生糾紛...。我現在右眼看不到，
    因為被打，視神經萎縮，眼球破掉看不到，是永久失明，我
    看過榮總、台大、長庚的醫生，他們說現在的醫學視神經是
    沒得醫等語（本院98年5月7日審判筆錄第2至6頁）；核與其
    在另案被告乙○○被訴傷害案件審理中證述：案發當天在台
    北市○○○路○段錢櫃KTV唱歌，我跟我朋友丙○○在門口
    聊天時，包括被告（即乙○○）在內有一群人衝過來打我，
    我們是站在騎樓牆壁那邊，有一群人，大約四、五個，每個
    人都有拿球棒或棍子，打我的頭部，主要就是頭部及臉部，
    丙○○當時也有被打等情相符（本院96年度訴字第286號卷
    第68至70頁）。佐以證人丙○○在前述另案審理時具結證稱
    ：案發當天早上七點四十分許，我在臺北市○○○路○段錢
    櫃KTV門口與戊○○聊天；我跟戊○○聊天到一半，我們就
    被一群人攻擊，他們是從背後攻擊，我回頭看到四、五個人
    手拿棍棒，我看到戊○○被打倒在地，並看到乙○○跟兩個
    拿棍子的男子在打戊○○的臉部還有身體，我的臉上、兩手
    、額頭都有受傷，還有背部，我看到戊○○滿臉都是血等情
    大致相符（本院96年度訴字第286號卷第72至73頁），足見
    證人戊○○、丙○○二人所言屬實。至證人戊○○、丙○○
    二人就被告等人分工之方式、攻擊之部位等細節部分，雖有
    些微差異，或有前後不一之情，然前揭證人作證時距離案發
    時間已隔一、兩年，故其等就細節部分有部分記憶不清，亦
    與常情相符。
(二)、參酌本件案發時告訴人二人未持任何兇器，站在錢櫃KTV門
    口聊天，被告甲○○、乙○○與另名真實姓名年籍不詳之成
    年男子，均自錢櫃KTV旁邊的巷子衝出，每人手上均持棍棒
    ，向告訴人戊○○及丙○○方向靠近，並由被告甲○○以棍
    棒持續朝告訴人戊○○之頭部毆打，告訴人戊○○隨即倒地
    ，倒地後被告甲○○仍繼續揮棒毆打，另案被告乙○○與另
    一姓名年籍不詳之人則持棍棒毆打告訴人丙○○等情，業經
    本院當庭勘驗扣案監視錄影光碟無誤，且有勘驗筆錄及自該
    光碟翻拍之照片各一份在卷可稽（本院96年度訴字第286號
    卷第51至55，98至111頁，本院卷第50至66頁），益見證人
    戊○○、丙○○二人所言非虛。
(三)、再者，告訴人戊○○遭被告甲○○毆打後，受有右側顏面多
    處骨折並顱底骨折、臉部多處撕裂傷、前胸鈍挫傷之傷害，
    經持續治療後，仍有右眼角膜混濁、右眼白內障、右眼黃斑
    部病變、右眼視神經病變之情形，其右眼視能嚴重減損，受
    有右眼最佳矯正視力為顳側眼前六十公分可辨手動，其餘方
    位僅餘光覺之重傷害等情，有行政院國軍退除役官兵輔導委
    員會台北榮民總醫院診斷證明書、臺灣大學附設醫院診斷證
    明書、國立臺灣大學醫學院附設醫院校附醫秘字第09602026
    10號函及所附戊○○病歷資料各一份在卷可稽（95年度偵字
    第22719號卷第22頁、96年度偵緝字第135號卷第27頁、本院
    96年度訴字第286號卷第14至33頁）；告訴人丙○○遭「阿
    明」與另案被告乙○○毆打後，受有前胸、顏面及右上肢多
    處挫擦傷、左肩及左上肢多處挫傷及右肩擦傷等傷害，亦有
    台北市立聯合醫院仁愛院區出具之診斷證明書一紙附卷為憑
    （95年度偵字第22719號卷第23頁），足認告訴人二人分別
    受有上開傷害，且告訴人戊○○之右眼視能已達嚴重減損之
    重傷害。
(四)、被告甲○○雖辯稱其未特意攻擊告訴人戊○○之頭部，是打
    告訴人戊○○背部，以為告訴人戊○○只會受到皮肉傷，其
    無重傷害之意思云云。惟按，加重結果犯以行為人能預見其
    結果之發生為要件，所謂能預見乃指客觀情形而言，與主觀
    上有無預見之情形不同，若主觀上有預見，而結果之發生又
    不違背其本意時，則屬故意範圍；是以，加重結果犯對於加
    重結果之發生，並無主觀上之犯意可言。從而共同正犯中之
    一人所引起之加重結果，其他之人應否同負加重結果之全部
    刑責，端視其就此加重結果之發生，於客觀情形能否預見；
    而非以各共同正犯之間，主觀上對於加重結果之發生，有無
    犯意之聯絡為斷。觀諸前揭監視錄影光碟及翻拍照片，被告
    甲○○確實手持棍棒率先衝向告訴人戊○○，朝告訴人戊○○之頭部猛擊，告訴人戊○○倒地後被告甲○○仍繼續毆打
    ，而另案被告乙○○攻擊告訴人丙○○結束後，拉著被告甲○○欲離開現場，被告甲○○離開二、三步後，又回頭朝已
    倒在地上之告訴人戊○○再度揮棒毆打等情，足認被告甲○○確有持棒持續猛擊告訴人戊○○頭、臉部之事實，客觀上
    當可預見告訴人戊○○可能因此受到視力嚴重減損之重傷害
    ，此情尚與被告甲○○主觀上有無預見無涉，故被告甲○○
    上開辯解，並不足採。
(五)、綜上所述，被告甲○○所辯並不足採，本案事證明確，被告
    甲○○傷害致重傷害之犯行堪以認定。
二、論罪科刑：
(一)、核被告甲○○傷害告訴人丙○○部分，係犯刑法第二百七十
    七條第一項之普通傷害罪，其傷害告訴人戊○○致重傷害部
    分，則係犯同條第二項之傷害致重傷害罪。再按，共同實施
    犯罪行為之人，在合同意思範圍以內，各自分擔犯罪行為之
    一部，相互利用他人之行為，以達其犯罪之目的者，即應對
    於全部所發生之結果，共同負責。共同正犯之成立，祇須具
    有犯意之聯絡，行為之分擔，既不問犯罪動機起於何人，亦
    不必每一階段犯行，均經參與。意思之聯絡並不限於事前有
    所謀議，即僅於行為當時有共同犯意之聯絡者，亦屬之，且
    其表示之方法，亦不以明示通謀為必要，即相互間有默示之
    合致，亦無不可。本案被告甲○○與「阿明」、另案被告乙○○係同時同地基於同一原因分別圍毆告訴人二人，顯係基
    於共同犯意分擔實施行為，是被告甲○○與「阿明」及另案
    被告乙○○間，有犯意聯絡及行為分擔，應為共同正犯。被
    告等人以一傷害行為同時傷害告訴人二人，侵害其等之身體
    法益，為想像競合犯，應依刑法第五十五條規定從重以傷害
    致重傷罪處斷。
(二)、被告甲○○等人雖共同持木棒毆打告訴人二人，且被告等亦
    預見若持木棒朝他人頭臉、眼睛部位攻擊，將有毀敗其眼部
    視能之可能；然尚查無積極證據足認被告等自始即有重傷害
    之犯意；則被告等毆打告訴人戊○○使其右眼視力嚴重減損
    部分，係犯刑法第二百七十七條第二項之傷害致重傷罪，蒞
    庭之公訴檢察官變更法條為刑法第二百七十八條第一項之重
    傷害罪，尚有未洽。惟其基本事實同一，本院自應予審理，
    並變更起訴法條。起訴書雖未就被告甲○○共同傷害告訴人
    丙○○之犯行予以起訴，惟該部分犯行與前開業經起訴並經
    本院論罪之部分，既具有想像競合之裁判上一罪關係，自為
    起訴效力所及，本院應併為審判。
(三)、辯護人辯稱本案於九十六年四月二十二日勘驗現場監視器之
    錄影光碟後，尚無法確認被告甲○○之面貌，惟被告甲○○
    於九十八年四月二十七日之訊問程序即坦承有為本件犯行，
    符合自首之減輕規定。惟查，本院審理另案時，因勘驗監視
    錄影光碟發現被告乙○○尚有共犯，質之被告乙○○共犯為
    何人，被告乙○○即於該案九十六年六月二十六日審理程序
    供稱：偵卷第14頁下圖打勾處，站在乙○○前方的人是甲○○，因為甲○○跑第一個等語明確（本院96年度訴字第286
    號卷第84頁），本院乃於九十六年七月二十四日傳訊被告甲○○到院作證，查悉被告甲○○亦屬共犯。而在此之前被告
    甲○○並未向有偵查權限之人自白並表示接受裁判，當與刑
    法第六十二條自首規定之要件不符。
(四)、末查，被告甲○○之犯罪時間雖在九十六年四月二十四日以
    前，然所犯係刑法第二百七十七條第二項之罪，且經宣告有
    期徒刑逾一年六月之刑，不合中華民國九十六年罪犯減刑條
    例第三條第一項所定之減刑要件，故不予減刑。
(五)、爰審酌被告甲○○與告訴人二人先前並無仇隙，竟於光天化
    日在大馬路旁持棒猛擊告訴人戊○○之頭部，並造成告訴人
    戊○○視能嚴重減損之終生憾事，告訴人丙○○亦受有多處
    擦傷，兩人之身體、心理均造成難以磨滅之傷害，所生損害
    極鉅，而被告甲○○迄今未與告訴人二人達成和解，案發後
    亦未具體表達歉意，再參酌被告甲○○於偵查中仍否認其有
    毆打告訴人戊○○，迄本院當庭播放監視錄影光碟後，方承
    認部分犯行，足見其犯後未見悔意等一切情狀，量處如主文
    所示之刑。至被告甲○○與共犯持以犯罪所用之木棒，並無
    證據證明係屬其等所有之物，爰不予沒收。
據上論斷，應依刑事訴訟法第二百九十九條第一項前段、第三百
條，刑法第二十八條、第二百七十七條第一項、第二項、第五十
五條，刑法施行法第一條之一，判決如主文。
本案經檢察官蔡彥守到庭執行職務。
中    華    民    國    98    年    5     月   27     日
                  刑事第十八庭  審判長法  官 胡宗淦
                                      法  官 彭慶文
                                      法  官 游士珺
上正本證明與原本無異。
如不服本判決應於收受送達後10日內向本院提出上訴書狀，並應
敘述具體理由；其未敘述上訴理由者，應於上訴期間屆滿後20日
內向本院補提理由書（均須按他造當事人之人數附繕本）「切勿
逕送上級法院」。告訴人或被害人如對於本判決不服者，應具備
理由請求檢察官上訴，其上訴期間之計算係以檢察官收受判決正
本之日期為準。
                                      書記官  林素霜
中    華    民    國    98    年    6     月    1     日
附錄：本案論罪科刑法條全文
中華民國刑法第277條
傷害人之身體或健康者，處 3 年以下有期徒刑、拘役或 1 千元
以下罰金。
犯前項之罪因而致人於死者，處無期徒刑或 7 年以上有期徒刑；
致重傷者，處3年以上10年以下有期徒刑。


司法院資訊處製作；財團法人民間司法改革基金會備份。
